臺灣高等法院高雄分院刑事判決　　　　　九十三年度上訴字第七六四號
　　上訴人　臺灣高雄地方法院檢察署檢察官
　　上訴人
　　即被告　Ｊ○○
右上訴人等因被告偽造文書等案件，不服臺灣高雄地方法院九十三年度訴字第一二八
六號中華民國九十三年六月廿四日第一審判決（起訴案號：臺灣高雄地方法院檢察署
九十三年度偵緝字第六０四號），提起上訴，本院判決如左：
      主      文
原判決撤銷。
Ｊ○○共同意圖為自己不法之所有，以詐術使人將本人之物交付為常業，處有期徒刑
壹年捌月。如附表所示之行動電話業務租用申請書上偽造之卯○○等伍拾柒人之署名
各壹枚均沒收。
      事      實
一、緣Ｊ○○與某真實姓名、年籍均不詳、自稱為「蕭萬昇」之成年男子，共同於民
    國九十一年四月十八日，在高雄縣鳳山市○○里○○○路一五○之九號一樓處，
    合資開設「碩昇實業社」，從事電信器材零售等事業，並由Ｊ○○出名為負責人
    ，辦理獨資之營利事業登記證，詎兩人竟共同意圖為自己不法所有，並基於常業
    詐欺之犯意聯絡及變造國民身分證並據以偽造私文書並據以行使之概括犯意聯絡
    ，自九十一年六月四日起，至九十一年六月三十日止（起訴書誤載為九十一年八
    月止）之，在碩昇實業社，連續以更換照片、住址等方式變造如附表編號一至五
    十七號所示卯○○等五十七人之身分證影本，再分別由Ｊ○○或蕭萬昇以碩昇實
    業社之名義，與中華電信股份有限公司（下稱中華電信公司）之經銷商即東訊股
    份有限公司（下稱東訊公司）職員蔣嘉貞接洽，以每張ＳＩＭ卡新台幣（下同）
    三百元之代價，向東訊公司購得中華電信公司之行動電話ＳＩＭ卡，並表示其等
    所經營之碩昇實業社欲為客戶辦理行動電話而取得中華電信公司之行動電話業務
    租用空白申請書，並於如附表所示之申請時間連續分別偽造如附表所示卯○○等
    五十七人之簽名各一枚於五十七份申請書之客戶簽章欄上，並填妥申請書之各項
    資料，且將上開所偽造之身分證影本分別黏貼於申請書上，據以偽造屬私文書性
    質之申請書後，傳真予中華電信公司，而連續行使上開變造之國民身分證影本及
    偽造之申請書，用以表示該五十七人均欲透過碩昇實業社向中華電信公司租用行
    動電話門號，致中華電信公司誤以為如附表所示卯○○等五十七人確欲申請租用
    行動電話門號之服務而陷於錯誤，並如數核准開通如附表所示之行動電話門號（
    詳細被冒名者之姓名、申辦日期及行動電話門號等資料，均詳如附表所示）。嗣
    Ｊ○○與蕭萬昇再將已經中華電信公司核准開通之申請書攜至東訊公司，交由東
    訊公司送回中華電信公司，嗣東訊公司因此獲中華電信公司發給每筆門號申請之
    佣金後，東訊公司再轉支付Ｊ○○及蕭萬昇每一行動電話代辦申請租用服務之佣
    金九百元，總計Ｊ○○與蕭萬昇共因此詐得佣金五萬一千三百元（起訴書誤載為
    五十一萬餘元），並以冒名申請門號提供不詳姓名成年人使用，共同詐取不法利
    益，其等藉以維生，均以之為常業，並足以生損害於如附表所示卯○○等五十七
    人及中華電信公司。嗣如附表所示之卯○○等人經被冒名申請行動電話者於接獲
    電話費帳單後分別向中華電信公司反應，中華電信公司始知受騙而循線查獲上情
    。中華電信公司核算持上開冒名申請之行動電話撥打損失之電話費達五十五萬九
    千四百八十元。
二、案經內政部警政署電信警察隊第三中隊報請臺灣高雄地方法院檢察署檢察官偵查
    起訴。
      理      由
一、右開事實，業據上訴人即被告Ｊ○○於原審及本院審理時，供承不諱，核與告訴
    人即卯○○、午○○、申○○、己○○○、Ｄ○○、Ｌ○○、戌○○、陳玟卉、
    亥○○、酉○○、Ｃ○○、辰○○、甲○○、巳○○、張簡吳秀玉、宙○○、庚
    ○○、地○○、Ａ○○、Ｂ○○、寅○○、乙○○○、Ｋ○○、辛○○、黃○○
    、Ｆ○○、丁○○○、Ｈ○○、戊○○、郭瑩璱、李啟龍（Ｇ○○之夫）、玄○
    ○子○○、未○○、宇○○、Ｅ○○、壬○○、丑○○、天○○、Ｉ○○等四十
    人（公訴人誤載為四十一人）於警訊中指訴，證人即東訊公司職員蔣嘉真於警、
    偵訊中證述之情節相符，另有中華電信公司南區分公司新營營運處函、追查報告
    各一份及如附表所示偽造之行動電話業務租用申請書共計五十七份影本（並各含
    經變造之國民身分證影本一份）等資料附卷可資為憑。而被告於本院審理中對於
    告訴人卯○○等四十人於警訊之供述同意作為證據，則告訴人卯○○等四十人於
    警訊之供述，依刑事訴訟法第一百五十九條之五第一項之規定，自得採為認定被
    告犯罪之證據。又中華電信公司因本件被告及蕭萬昇犯罪致受有五十五萬九千四
    百八十元之電話費之損失，有交通部電信總局九十二年一月二十一日電信警字第
    ０九二０五００五０三０號函及內政部警政署電信警察隊第三中隊案件調查報告
    書在卷可稽，且被告於本院審理中對於中華電信公司上開所受損失之金額，復表
    示沒有意見，堪認為真實。足見被告之上開自白與事實相符，自得採為認定被告
    犯罪之證據，本件事證明確，被告之犯行，堪以認定。
二、按刑法第三百四十條之常業詐欺，係指以犯詐欺行為為生之事業者而言（最高法
    院四十五年台上字第一一八八號判例參照）。本件被告係碩昇實業社之負責人，
    其與蕭萬昇以偽造被害人卯○○等五十七人之申請書，冒名申請如附表所示之行
    動電話，並以每一門號詐得九百元之佣金，先後共詐得五萬一千三百元之佣金，
    並以冒名申請之門號提供他人使用詐取不法利益，顯然藉以維生，並以為常業，
    自應成立常業詐欺罪，至為明確。核被告所為，係犯刑法第二百十條、第二百十
    二條、第二百十六條之行使偽造私文書及行使變造特種文書罪及刑法第三百四十
    條之常業詐欺罪。被告於行動電話申請書上偽造如附表所示卯○○等五十七人之
    簽名為偽造文書之階段行為，而被告變造國民身分證及偽造申請書後，復均持以
    行使，其偽造之低度行為為行使之高度行為吸收，其偽造署名、變造國民身分證
    及偽造申請書部分均不另論罪，僅分別論以行使變造特種文書、行使偽造私文書
    罪。又被告連續多次行使變造國民身分證、偽造私文書之時間緊接，方法相同，
    觸犯基本構成要件相同之罪名，顯係基於概括犯意為之，各應依連續犯之規定論
    以連續行使特種文書、連續行使偽造私文書一罪。被告與「蕭萬昇」就上揭犯行
    及被告、「蕭萬昇」與不詳姓名成年人詐取免費撥打行動電話之不法利益部分，
    均有犯意之聯絡及行為之分擔，為共同正犯。再被告行使變造特種文書及行使偽
    造私文書之目的均在於詐取佣金，是其所犯上開三罪，有方法結果之牽連關係，
    應依牽連犯之規定從一重之常業詐欺罪處斷。又被告詐得佣金部分，公訴人原起
    訴認為該部分被告係涉犯刑法第三百三十九條第一項之詐欺取財罪，惟該部分業
    經公訴人於原審準備程序期日到庭變更起訴法條為刑法第三百四十條之常業詐欺
    罪，附此敘明。
三、原審予以被告論科，固非無見，惟查：(一)(1)附表編號五申○○之戶籍地址為「高
    雄市○鎮區○○里鎮○街七一號」，原判決附表誤載為「高雄市○鎮區○○里鎮
    ○街七一號」；行動電話門號「0000000000」，原判決附表誤載為「
    0000000000」。(2)附表編號廿癸○之身分證統一編號為「Ｚ0000
    00000」，而原判決附表誤載為「Ｚ000000000」。(3)附表編號廿
    二被冒名人「張簡吳秀玉」，原判決附表誤載為「丙○○」。(4)附表編號廿七庚
    ○○之戶籍地址為「高雄市○鎮區○○里○○鄰○○路一二九號」，原判決附表
    誤載為「高雄市○鎮區○街里○○鄰○○路一二一號」。(5)附表編號卅一Ｂ○○
    之身分證統一編號「Ｚ000000000」，原判決附表誤載為「Ｓ0000
    0000」，即有認定事實違誤之失，自有未合。(二)被告及蕭萬昇以冒名申請之
    門號提供不詳姓名成年人使用，詐取免費使用之不法利益，致造成中華電信公司
    五十五萬九千四百八十元電話費之損失，已如前述。而原判決認非被告所造成之
    損失，亦有未合。(三)被告冒名申請行動電話多達五十七支，中華電信公司所受之
    損失達五十五萬九千四百八十元，原判決僅量處被告有期徒刑一年四月，量刑顯
    屬過輕不當，亦有未洽。被告上訴意旨，指摘原判決量刑過重不當，為無理由。
    公訴人上訴意旨，指摘原判決量刑過輕不當，為有理由。及原判決有上述(一)(二)之
    可議，自應由本院將原判決撤銷改判。審酌被告未經被害人卯○○等五十七人之
    許可，即持變造之身分證影本，冒名申請租用行動電話之服務，以詐取五萬一千
    三百元之佣金，並造成中華電信公司五十五萬九千四百八十元電話費之損失，犯
    罪情節非輕，惟姑念被告於犯後已坦承全部犯行，且其並無前科，此有臺灣高雄
    地方法院檢察署刑案資料查註紀錄表及臺灣高等法院被告全國前案紀錄表各一份
    附卷可稽，素行尚屬良好等一切情狀，量處如主文第二項所示之刑，以資懲儆。
    至附表所示之行動電話業務租用申請書上卯○○等五十七人之簽名各一枚（共計
    五十七枚），既為偽造，自應依刑法第二百十九條之規定，均宣告沒收之。另如
    附表所示之行動電話業務租用申請書文書及被告用以申請行動電話門號之國民身
    分證影本雖分別為被告偽造或變造，惟業經被告交予東訊公司並向電信公司申辦
    電話使用，該等文件及身分證影本均已非屬被告所有，自無從宣告沒收，併此敘
    明。
據上論斷，應依刑事訴訟法第三百六十九條第一項前段、第三百六十四條、第二百九
十九條第一項前段、刑法第二十八條、第三百四十條、第二百十六條、第二百十條、
第二百十二條、第五十五條、第五十六條、第二百十九條、罰金罰鍰提高標準條例第
一條前段，判決如主文。
本案經檢察官王登榮到庭執行職務。
中    華    民    國        九十三      年      九      月    二十三    日
                              臺灣高等法院高雄分院刑事第三庭
                                  審判長法官  周賢銳
                                        法官  黃建榮
                                        法官  謝宏宗
右正本證明與原本無異。
如不服本判決應於收受本判決後十日內向本院提出上訴書狀，其未述上訴理由者，
並得於提起上訴後十日內向本院補提理由書狀（均須按他造當事人之人數附繕本)「
切勿逕送上級法院」。
                                      書記官  賴梅琴
中    華    民    國        九十三      年      九      月    二十七    日
附錄：本判決論罪科刑法條：
刑法第三百四十條
以犯第三百三十九條之罪為常業者，處一年以上七年以下有期徒刑，得併科五萬元以
下罰金。
刑法第二百十六條
行使第二百十條至第二百十五條之文書者，依偽造、變造文書或登載不實事項或使登
載不實事項之規定處斷。
刑法第二百十條
偽造、變造私文書，足以生損害於公眾或他人者，處五年以下有期徒刑。
刑法第二百十二條
偽造、變造護照、旅券、免許證、特許證及關於品行、能力、服務或其他相類之證書
、介紹書，足以生損害於公眾或他人者，處一年以下有期徒刑，拘役或三百元以下罰
金。
                                                                      Ｈ
